【裁判字號】    97,台上,2168
【裁判日期】    970523
【裁判案由】    違反毒品危害防制條例
【裁判全文】
最高法院刑事判決            九十七年度台上字第二一六八號
上  訴  人  甲○○
選任辯護人  蔡瑞煙律師
上列上訴人因違反毒品危害防制條例案件，不服台灣高等法院台
中分院中華民國九十七年一月二十四日第二審判決（九十六年度
上訴字第二九０一號，起訴案號：台灣台中地方法院檢察署九十
五年度偵字第二七九八八、二八０三三號，九十六年度偵字第四
五０六號），提起上訴，本院判決如下：
    主  文
上訴駁回。
    理  由
按刑事訴訟法第三百七十七條規定，上訴於第三審法院，非以判
決違背法令為理由，不得為之。是提起第三審上訴，應以原判決
違背法令為理由，係屬法定要件。如果上訴理由書狀並未依據卷
內訴訟資料，具體指摘原判決不適用何種法則或如何適用不當，
或所指摘原判決違背法令情事，顯與法律規定得為第三審上訴理
由之違法情形，不相適合時，均應認其上訴為違背法律上之程式
，予以駁回。本件原判決撤銷第一審關於上訴人甲○○部分之科
刑判決，改判仍論上訴人以販賣第一級毒品，累犯罪，處有期徒
刑拾伍年，併為相關從刑之諭知。係依憑證人蔡玉卿、曹文宗、
黃曉萍之證述（三人對於上訴人基於意圖營利而販賣第一級毒品
海洛因之犯意，於原判決事實欄所載時間、地點，攜帶四小包試
用樣品及電子秤、塑膠夾鍊袋等物，前往蔡玉卿租屋處與蔡玉卿
、曹文宗、黃曉萍等人會合，並拿出四小包樣品經試用滿意後，
由黃曉萍提出現金新台幣〈下同〉六十萬元，蔡玉卿提出二十萬
元，共計八十萬元交予上訴人，上訴人即將皮包證件置於蔡玉卿
住處，前往販入海洛因後，再以電話通知蔡玉卿駕車前來接運，
嗣於蔡玉卿住處樓下為警查獲，上訴人趁隙逃逸等情，分別證述
甚詳，且所證情節大致相符）、卷附之通訊監察書、通訊監察書
電話附表、電信監察譯文表、法務部調查局民國九十五年十二月
三十一日調科壹字第０九五二三０五二九三０、0000000
0000號鑑定書，及扣案之電子磅秤一台、塑膠夾鍊袋一包、
白色粉末四中包〈上訴人逃逸時留在現場〉與四小包〈上訴人所
有供試用之樣品，在蔡玉卿住處查獲〉等證據資料，而為論斷，
已敘述其所憑之證據及得心證之理由。而以上訴人辯稱：其未販
賣海洛因，扣案之電子磅秤、塑膠夾鍊袋均非其所有，當天是蔡
玉卿欲購買毒品，由其打電話向「俊明」詢問，「俊明」說他那
裡有四兩，全部買算八十萬元，蔡玉卿說她要買三兩，並拿出六
十萬元現金，其乃拿出二十萬元湊足八十萬元，再單獨前往交易
，之後蔡玉卿即開車來接其到她家分配等語，為飾卸之詞，不足
採信，亦已依憑卷證資料，在理由內詳加指駁。從形式上觀察，
原判決並無足以影響判決結果之違法情形存在。上訴意旨略稱：
（一）蔡玉卿、曹文宗、黃曉萍雖指扣案之電子磅秤及塑膠夾鍊
袋係上訴人所有，但未表示係供購買毒品後秤量及分裝之用，原
判決如此認定，自屬理由不備。（二）蔡玉卿在偵查中提及試用
之約定，所稱「當天」係指九十五年十二月五日，原判決誤為指
同年十二月五日前，難認適法。又原判決認上訴人提供試用之四
小包海洛因純度 19.91％，係混合之後再鑑定，其中可能有純度
與四中包純度 79.65％相若者，並無充分之證據資料可憑，亦有
未合。（三）上訴人僅出資合買毒品，蔡玉卿、曹文宗、黃曉萍
三人起初供述不一，後來始漸趨一致，應是為了卸免己責，才造
成向上訴人購買毒品之假象，原審未詳查究明，遽認上訴人販賣
海洛因營利，有違背證據法則及調查職責未盡之違誤。又原判決
附表二編號三至編號七之物，原判決謂上訴人否認此等物品係供
犯罪所用，但附表內卻記載「供犯罪使用」，有理由矛盾之違法
等語。惟查：（一）原判決認定：扣案之電子磅秤及塑膠夾鍊袋
係上訴人攜至蔡玉卿住處，預備供秤量、分裝海洛因之用，為上
訴人所有等情，已敘明係依憑蔡玉卿及曹文宗之證言，為其所憑
之依據。並說明：蔡玉卿、黃曉萍之出資額不同，上訴人所交付
之海洛因在未經秤量前，蔡玉卿等人不知每包毛重如何，自有待
返回蔡玉卿住處，以電子磅秤秤量及以塑膠夾鍊袋分裝，再按出
資比例分配；且上訴人攜帶四小包試用樣品前來，於蔡玉卿等人
試用三小包不滿意後，馬上再拿出品質較優之一小包海洛因供試
用，並主動表明願留下證件以取信於人，顯然急於成就此項交易
，上訴人先攜帶樣品及電子磅秤、塑膠夾鍊袋前往蔡玉卿住處，
於確定數量後，即赴他處拿取毒品，再返回蔡玉卿住處，足見其
係預備用事先帶去之電子磅秤秤量及以夾鍊袋分裝毒品，以完成
交易甚明（見原判決第十一、十二頁）。上訴人亦迭稱：其取得
海洛因之後，蔡玉卿即開車前來接其到她家「分配」等語（見第
一審卷第一六四頁，原審卷第一一四頁反面、第一一五頁正面）
，原判決據此為上開認定，核與經驗法則及論理法則均無違背，
並無判決理由不備之情形。上訴意旨執此指摘，自非合法之第三
審上訴理由。（二）蔡玉卿在偵查中提及試用之約定，依其陳述
內容，所稱「當天」固係指九十五年十二月五日而言（見原判決
第七頁）。原判決誤為同年十二月五日前（見原判決第八頁），
雖稍有未洽，但既無礙於犯罪同一性之認定，顯然於判決本旨不
生影響，按諸刑事訴訟法第三百八十條規定，仍不得執以指摘，
資為上訴第三審之適法理由。而法務部調查局九十五年十二月三
十一日調科壹字第０九五二三０五二九三０號鑑定書鑑定結果欄
上既記載：「送驗檢品四包均含第一級第六項毒品海洛因成分，
『合計』淨重3.42公克（空包裝總重1.55 公克），純度19.91％
……」（見偵查卷第四四頁），原判決據以認定該四（小）包海
洛因係混合之後再鑑定，即非無憑。又原判決已說明：蔡玉卿等
僅就其中一小包試用後表示滿意，其他三小包則不滿意，足見其
他三小包之純度較低，試用滿意之一小包純度較高，該一小包有
可能達於與上訴人販入之四中包相若之純度，不能因四小包海洛
因之平均純度為 19.91％，即認蔡玉卿、曹文宗、黃曉萍所供為
不足採之理由（見原判決第十四頁）。蔡玉卿等人試用後，既只
有一小包純度較高表示滿意，該純度較高之一小包與其他三小包
混合後，純度已被大量稀釋，依其僅占四小包之四分之一計算，
該一小包自有可能達於與上訴人販入之四中包相若之純度，上訴
意旨憑持己見，指摘原判決採證違法，亦非合法之第三審上訴理
由。（三）採證認事係事實審法院之職權，其對證據證明力所為
之判斷，如未違背經驗法則及論理法則，自不能任意指為違法。
關於證人蔡玉卿、曹文宗、黃曉萍於第一審偵審中之證言何以可
採，上訴人所為其係合買毒品之辯解何以不足採，原判決已詳敘
其斟酌取捨之心證理由，所為之論斷，均有卷證資料可資覆按，
並無採證違法或調查職責未盡之情形。至原判決附表將編號三至
編號七之物誤載為供犯罪使用，與判決理由相對照，即可知悉係
顯然錯誤，對判決本旨亦無影響。上訴意旨仍執陳詞，對原審採
證認事之職權行使，任意指摘，並就不影響原判決本旨之枝節事
項，任意指為違法，難認已符合首揭法定之第三審上訴要件。其
上訴違背法律上之程式，應予駁回。
據上論結，應依刑事訴訟法第三百九十五條前段，判決如主文。
中    華    民    國  九十七  年    五    月  二十三  日
                      最高法院刑事第三庭
                          審判長法官  林  增  福
                                法官  張  清  埤
                                法官  陳  世  雄
                                法官  蔡  國  在
                                法官  邱  同  印
      本件正本證明與原本無異
                                      書  記  官
中    華    民    國  九十七  年    五    月   三十   日
                                                     Ｒ


司法院資訊處製作；財團法人民間司法改革基金會備份。
